臺灣臺北地方法院民事判決
111年度訴字第4208號
原      告  玉山商業銀行股份有限公司



法定代理人  黃男州  


訴訟代理人  洪靖婷  
被      告  億金城有限公司


被  告  兼
法定代理人  黃文維  

            黃惠祝  
上列當事人間清償借款事件，本院於民國111年10月5日言詞辯論
終結，判決如下：
    主      文
被告應連帶給付原告新臺幣壹佰柒拾玖萬伍仟肆佰玖拾貳元，及
如附表一所示之利息、違約金，違約金最高以收取九期為限。
原告其餘之訴駁回。
訴訟費用新臺幣壹萬捌仟捌佰貳拾元由被告連帶負擔。
    事實及理由
壹、程序方面：
一、按當事人得以合意定第一審管轄法院。民事訴訟法第24條第
    1項前段定有明文。查兩造於借款契約第11條合意以本院為
    第一審管轄法院（見本院卷第21頁、第37頁），故本院就本
    件訴訟自有管轄權。
二、原告於判決確定前，得撤回訴之全部或一部，但被告已為本
    案之言詞辯論者，應得其同意，民事訴訟法第262條第1項定
    有明文。查本件原告訴之聲明第3項原聲明請求：請依職權
    宣告假執行，嗣於言詞辯論期日當庭撤回該項聲明，斯時被
    告尚未為本案言詞辯論，故原告上開撤回，核與前揭規定相
    符，應予准許。 
三、訴狀送達後，原告不得將原訴變更或追加他訴，但擴張或減
    縮應受判決事項之聲明者，不在此限，民事訴訟法第255條
    第1項第3款定有明文。查原告起訴時，原聲明請求被告應給
    付原告新臺幣（下同）1,809,364元，及如附表二所示之利
    息及違約金。嗣於審判中變更聲明為：被告應給付原告1,79
    5,492元，及如附表一所示之利息及違約金，核屬減縮應受
    判決事項之聲明，與上開規定並無不合，應予准許。 
四、本件被告經合法通知，未於言詞辯論期日到場，核無民事訴
    訟法第386條各款所列情形，爰依原告之聲請，由其一造辯
    論而為判決。　　　　　　
貳、實體方面：
一、原告主張：
（一）被告億金城有限公司（下稱億金城公司）於民國109年7月
      8日邀同被告黃文維、黃惠祝為連帶保證人（下合稱被告
      ），向原告借款1,000,000元，借款期間自109年7月10日
      起至112年7月10日止，利息按中華郵政股份有限公司2年
      期定期儲金機動利率加週年利息2.665%計算，若遲延清償
      本金或利息，債務視為全部到期，且除按上開利率計息外
      ，逾期在6個月以內者，按上開利率10%，逾期超過6個月
      者，按上開利率20%計付違約金；惟依中央銀行辦理銀行
      承作受嚴重特殊傳染性肺炎疫情影響之中小企業貸款專案
      融通作業規定第2項第4款規定，自109年4月1日至110年7
      月4日申請核撥之案件，融通期限得展延至111年6月30日
      ，且至111年6月30日止優惠利息以週年利率1%計算。
（二）被告億金城公司於110年5月12日邀同被告黃文維、黃惠祝
      為連帶保證人，向原告借款2,050,000元，借款期間自110
      年5月17日起至113年5月17日止，約定利息按原告銀行1個
      月定期儲金機動利率加週年利息4.2%計算，若遲延清償本
      金或利息，債務視為全部到期，且除按上開利率計息外，
      逾期在6個月以內者，按上開利率10%，逾期超過6個月者
      ，按上開利率20%計付違約金。
（三）詎被告自111年4月17日起即未依約清償，迄今尚欠1,795,
      492元及其利息、違約金未按期給付等情。爰依消費借貸
      及連帶保證契約之法律關係提起本件訴訟等語，並聲明：
      被告應連帶給付原告1,795,492元，及如附表一所示之利
      息、違約金。
二、經查，原告就所主張之事實，業據提出貸款總約定書、貸款
    契約書、放款利率查詢表、授信交易紀錄、中華郵政股份有
    限公司2年期定期儲金機動利率查詢表、玉山銀行1個月定儲
    利率查詢表等件為證，互核相符，且被告經合法通知，未於
    言詞辯論期日到庭爭執，亦未提出任何書狀答辯以供本院斟
    酌，堪信原告主張為真實。從而，原告依消費借貸之法律關
    係，訴請被告連帶給付及被告黃文維、黃惠祝給付如主文第
    一項所示借款本金、利息，為有理由，應予准許；至於違約
    金部分，按金融機構約定收取違約金時，逾期6個月以內者
    ，按原借款利率10%，逾期超過6個月部分，按原借款利率20
    %，按期計收違約金，每次違約狀態最高連續收取期數為9期
    ，消費性無擔保貸款定型化契約應記載事項第7條第2項第1
    款規定參照。本院審酌依前揭金融監督管理委員會訂定之定
    型化契約範本，縱非直接適用於本件契約之締結情形，仍得
    反應在目前金融秩序下，金融主管機關對於金融機構辦理貸
    款契約時所得收取違約金範圍之一般性上限見解，兼衡目前
    利率水準、社會經濟狀況等情，本院認為原告得請求之違約
    金，應以最高連續收取9期為限，逾此數額部分即屬過高，
    爰依民法第252條規定酌減之，應予駁回。
三、本件事證已臻明確，兩造其餘主張與攻擊防禦方法及所提證
    據，經核與判決之結果不生影響，爰不另一一論述，併此敘
    明。
四、訴訟費用負擔之依據：民事訴訟法第79條、第85條第2項。
    本件訴訟費用額，依後附計算書確定如主文所示。
中　　華　　民　　國　　111 　年　　10　　月　　21　　日
                  民事第三庭  法　官　陳裕涵
以上正本係照原本作成。
如對本判決上訴，須於判決送達後20日內向本院提出上訴狀。如
委任律師提起上訴者，應一併繳納上訴審裁判費。
中　　華　　民　　國　　111 　年　　10　　月　　21　　日
                              書記官　林怡彣
附表一：（新臺幣/元）
編號 請求金額 利息  違約金    起迄日 週年利率 起迄日 計算標準 1 33,680 自民國111年7月10日起至清償日止 3.875% 自民國111年8月11日起至清償日止 逾期在6個月以內部分按前開利率10％，逾期超過6個月部分，按前開利率20％計算。 2 32,118  自民國111年6月10日起至111年6月30日止 1% 自民國111年7月11日起至清償日止 逾期在6個月以內部分按前開利率10％，逾期超過6個月部分，按前開利率20％計算。   自民國111年7月1日起至清償日止 3.875%   3 269,023  自民國111年6月17日起至111年7月20日止 5.26% 自民國111年7月18日起至清償日止 逾期在6個月以內部分按前開利率10％，逾期超過6個月部分，按前開利率20％計算。   自民國111年7月21日起至清償日止 5.41%   4 1,164,671 自民國111年4月17日起至111年4月20日止 5% 自民國111年5月18日起至清償日止 逾期在6個月以內部分按前開利率10％，逾期超過6個月部分，按前開利率20％計算。   自民國111年4月21日起至111年7月20日止 5.26%     自民國111年7月21日起至清償日止 5.41%   
附表二：原聲明（新臺幣/元）
編號 請求金額 利息  違約金    起迄日 週年利率 起迄日 計算標準 1 36,458 自民國111年6月10日起至111年6月30日止 1% 自民國111年7月11日起至清償日止 逾期在6個月以內部分按前開利率10％，逾期超過6個月部分，按前開利率20％計算。    自民國111年7月1日起至清償日止 3.875%   2 280,117  自民國111年5月17日起至111年6月20日止 5.26% 自民國111年6月18日起至清償日止 逾期在6個月以內部分按前開利率10％，逾期超過6個月部分，按前開利率20％計算。   自民國111年6月21日起至清償日止 5.41%   3 328,118  自民國111年6月10日起至111年6月30日止 1% 自民國111年7月11日起至清償日止 逾期在6個月以內部分按前開利率10％，逾期超過6個月部分，按前開利率20％計算。   自民國111年7月1日起至清償日止 3.875%   4 1,164,671 自民國111年4月17日起至111年4月20日止 5% 自民國111年5月18日起至清償日止 逾期在6個月以內部分按前開利率10％，逾期超過6個月部分，按前開利率20％計算。   自民國111年4月21日起至111年6月20日止 5.26%     自民國111年6月21日起至清償日止 5.41%   
計  算  書
項      目             金  額（新臺幣）         備    註
第一審裁判費           18,820元               原告已預納
合        計           18,820元